【裁判字號】    95,易,1342
【裁判日期】    950925
【裁判案由】    公共危險
【裁判全文】
高雄地方法院刑事判決                  95年度易字第1342號
公  訴  人  臺灣高雄地方法院檢察署檢察官
被      告  乙○○
上列被告因公共危險案件，經檢察官提起公訴（95年度偵字第
17994號），本院合議庭裁定由受命法官獨任進行簡式審判程序
，判決如下：
    主  文
乙○○失火燒燬現未有人所在之他人所有建築物，處拘役伍拾日
，如易科罰金，以新台幣壹仟元折算壹日，緩刑參年。
    事  實
一、乙○○前因偽造文書案件，經本院判處有期徒刑4 月確定，
    甫於民國93年10月28日易科罰金執行完畢。又係立重紙業有
    限公司負責人，並將其承租位於高雄縣大社鄉○○路521 之
    1 號鐵皮倉庫作堆放原料紙筒之用。其於使用上開倉庫期間
    ，本應注意定期檢修、維護該處之電源配線，以避免因電源
    絕緣劣化、短路而造成引燃之危險發生，而依其當時之情形
    ，並無不能注意之情事，詎其竟疏未注意檢查前揭倉庫之電
    源線是否因老舊而絕緣劣化，致於94年12月2 日凌晨2 時46
    分許，在上址，因該倉庫西側第2 個鐵捲門之電源線短路引
    燃大火，燒燬該倉庫之外牆、屋樑等主體結構致不堪使用，
    並因火熱致立重紙業有限公司位於上揭倉庫隔鄰即高雄縣大
    社鄉○○路521 之2 號倉庫輕微受燒，經民眾通報消防人員
    到場將火勢撲滅，並經消防人員勘查現場跡證後發現上情。
二、案經高雄縣政府警察局仁武分局報告台灣高雄地方法院檢察
    署檢察官偵查起訴。
    理  由
一、本案被告乙○○所犯為死刑、無期徒刑、最輕本刑為3年以
    上有期徒刑以外之罪，其於準備程序進行中，就被訴事實為
    有罪之陳述，經告知簡式審判程序之旨，並聽取當事人之意
    見後，本院合議庭裁定由受命法官獨任進行簡式審判程序，
    合先敘明。
二、訊據被告乙○○對於上揭犯行於本院審理時坦承不諱，而前
    揭倉庫內電器設備自被告於91年11月間承租後迄火災發生時
    未曾維修乙節，亦據證人即該倉庫水電工陳松源結證明確，
    復有火災原因調查報告表、房屋租賃契約書及失火現場照片
    25 紙 在卷可考（分別見95年度他字第981 號卷第5-21頁、
    第62-64 頁、第22-34 頁），又被告為該倉庫之使用人，業
    據其陳述在卷，使用倉庫期間，本應注意定期檢修、維護配
    置於該處之電源配線，以避免因電源配線短路而造成引燃之
    危險，且依當時情形亦無不能注意之情事，詎其竟疏未注意
    定時維修管理而肇致本案火災，被告就火災之發生，確有過
    失，且其過失行為與火災之發生，亦確有相當之因果關係甚
    明。從而，被告之自白與事實相符，應堪採信，
    本件事證明確，被告犯嫌應堪認定。
三、(一)被告行為後，刑法業於94年2 月2 日修正公布部分條文，
    並於95年7 月1 日施行。依修正後刑法第2 條第1 項規定：
    「 行為後法律有變更者，適用行為時之法律。但行為後之
    法律有利於行為人者，適用最有利於行為人之法律」。又本
    次修正涵蓋之範圍甚廣，故比較新舊法時，應就罪刑有關之
    共犯、牽連犯、連續犯、有無累犯加重、自首減輕暨其他法
    定加減原因與加減例等一切情形，綜其全部罪刑之結果而為
    比較，復有最高法院95年5 月23日所為之95年度第8 次刑庭
    會議決議可資參照。茲就本案有關之新舊法比較部分，臚列
    如下：
    1.本件被告行為時，刑法第173 條第2 項之法定刑為「一年
    以下有期徒刑、拘役或五百元以下罰金。」，且依斯時罰金
    罰鍰提高標準條例第1 條前段規定，「依法律應處罰金、罰
    鍰者，就其原定數額得提高為二倍至十倍」。故罰金刑部分
    經提高後為1 萬元以下，經折算為新臺幣後，最高可罰新臺
    幣3 萬元，最低則為新台幣3 元（銀元1 元）。至被告行為
    後公布施行之刑法施行法第1 條之1 規定：「中華民國九十
    四年一月七日刑法修正施行後，刑法分則編所定罰金之貨幣
    單位為新臺幣。九十四年一月七日刑法修正時，刑法分則編
    未修正之條文定有罰金者，自九十四年一月七日刑法修正施
    行後，就其所定數額提高為三十倍。但七十二年六月二十六
    日至九十四年一月七日新增或修正之條文，就其所定數額提
    高為三倍」；且刑法第33條第5 款亦修正為：「主刑之種類
    ：罰金，新台幣一千元以上，以百元計算之」，查刑法第
    173 條第2 項規定，係72年6 月26日前所訂定，故依新法規
    定，罰金部分應提高為30倍，即最高可罰新臺幣15,000元，
    最低應罰新臺幣1,000 元。經比較新、舊法之結果，應以被
    告行為時之舊法對其較為有利。
    2.本件被告行為時之刑法第41條第1 項前段規定：「犯最重
    本刑為五年以下有期徒刑以下之刑之罪，而受六個月以下有
    期徒刑或拘役之宣告，因身體、教育、職業、家庭之關係或
    其他正當事由，執行顯有困難者，得以一元以上三元以下折
    算一日，易科罰金」，又斯時之易科罰金折算標準，依修正
    前罰金罰鍰提高標準條例第2 條前段（現已刪除)規定，就
    其原定數額提高為100 倍折算1 日，則被告行為時之易科罰
    金折算標準，應以銀元300 元折算1 日，經折算為新臺幣後
    ，應以新臺幣900 元折算為1 日。惟95年7 月1 日修正公布
    施行之刑法第41條第1 項前段則規定：「犯最重本刑為五年
    以下有期徒刑以下之刑之罪，而受六個月以下有期徒刑或拘
    役之宣告者，得以新臺幣一千元、二千元或三千元折算一日
    ，易科罰金。」經比較新舊法結果，認適用被告行為時易科
    罰金折算標準之規定，對被告較為有利。
    3.被告行為後，刑法第47條亦於95年7 月1 日修正施行，本
    案被告有如事實欄所述之前科及刑之執行情形，其於有期徒
    刑執行完畢，5 年以內過失再犯本案有期徒刑以上之罪，依
    舊法規定，應論以累犯並加重其刑；新法規定，則不論以累
    犯，是比較新、舊法結果，應以適用裁判時之新法，對被告
    較為有利。
    4.經綜其全部罪刑之結果而為比較，鑑於本件並無處以被告
    罰金，而刑法第41條之修正僅係易刑之折算標準，然是否構
    成累犯，則關涉本件被告本刑應否加重，是自應適用修正後
    刑法第47條之規定，認被告不構成累犯，較有利於被告。從
    而本件應一體適用修正後刑法之規定，合先敘明。
  (二)按刑法放火罪或失火罪所保障者乃社會法益，其所直接侵害
  之法益，為一般社會之公共安全，雖私人之財產法益亦同時受
  侵害，但既列入公共危險罪章內，自以社會公安之法益為重，
  況放火或失火行為原含有燬損性質，如燒燬現未有人所在之他
  人所有建築物，自係指建築物之整體而言，應包括墻垣及該建
  築物內所有設備及堆放物等。故一個放火或失火行為，若同時
  燒燬建築物及該建築物內其他物品，無論該其他物品為他人或
  自己所有，與同時燒燬數犯罪客體者之情形不同，均不另成立
  刑法第175 條之放火或失火燒燬建築物以外他人或自己所有物
  罪，最高法院著有79年度台上字第1471號判例可資參照。查本
  件坐落高雄縣大社鄉○○路521 之1 號倉庫係被告承租供堆放
  原料紙筒之用，且發生火災當時，並無任何人員留守廠房各節
  ，業據被告陳明在卷，足認該倉庫於失火斯時係現未有人所在
  之他人所有建築物無訛。是核被告所為，係犯刑法第174 條第
  3 項之失火燒燬現未有人所在之他人所有建築物罪。爰審酌被
  告疏於注意，未定期檢查更換上開倉庫內之電源配線，致引發
  本件火災，造成該倉庫燒燬，所生實害非輕，惟念其犯後坦承
  犯行，受延燒之隔鄰倉庫亦同為立重紙業有限公司所使用，並
  未另造成他人損害，且本件火災肇致乙○○所經營立重紙業有
  限公司損失高達15,095,680元，有經財政部高雄市國稅局勘查
  屬實之營利事業原物料、商品變質報廢或災害申請書1 紙在卷
  等一切情狀，量處如主文所示之刑，復斟酌被告之職業為商、
  教育程度為高中畢業、家庭經濟狀況小康等情狀（此見95年度
  他字第981 號卷調查筆錄受詢問人欄即明），諭知以新台幣10
  00元折算1 日之易科罰金折算標準，以資儆懲。又刑法第74條
  有關緩刑之規定，亦於94年1 月7 日修正公布，並於95年7 月
  1 日施行，惟犯罪在新法施行前，新法施行後，緩刑之宣告，
  應適用新法第74條之規定，有最高法院95年度第8 次刑庭會議
  決議可資參照，是本件有關緩刑之宣告，自應直接適用修正後
  之刑法第74條之規定，經審酌被告雖曾故意犯罪而受有期徒刑
  以上刑之宣告，惟由於本件係過失犯罪，尚符合於執行完畢或
  赦免後，5 年以內未曾因故意犯罪受有期徒刑以上刑之宣告之
  緩刑要件，有臺灣高等法院被告前案紀錄表附卷可稽（見本院
  卷第4-5 頁），因一時疏失致罹刑典，經此次偵審教訓，當能
  知所警惕，信無再犯之虞，本院認所宣告之刑以暫不執行為適
  當，併宣告緩刑3 年，以啟自新。
據上論斷，應依刑事訴訟法第273 條之1 第1 項、第284 條之1
、第299 條第1 項前段、刑法第2 條第1 項後段、第174 條第3
項前段、第41條第1 項前段、第74條第1 項，刑法施行法第1 條
之1第1項、第2 項前段，判決如主文。
本案經檢察官甲○○到庭執行職務。
中    華    民    國    95    年    9     月    25    日
                  刑事第六庭  法  官    王  琁
上正本證明與原本無異
如不服本判決，應於判決送達後10日內，向本院提出上訴狀。
中    華    民    國    95    年    9     月    26    日
                              書記官    黃國忠
附錄本案論罪科刑法條全文：
中華民國刑法第174條
（放火失火燒燬非現住建築物及交通工具罪）
放火燒燬現非供人使用之他人所有住宅或現未有人所在之他人所
有建築物、礦坑、火車、電車或其他供水、陸、空公眾運輸之舟
、車、航空機者，處3 年以上10年以下有期徒刑。
放火燒燬前項之自己所有物，致生公共危險者，處 6 月以上 5
年以下有期徒刑。
失火燒燬第1 項之物者，處6 月以下有期徒刑、拘役或3 百元以
下罰金。


司法院資訊處製作；財團法人民間司法改革基金會備份。
